臺灣高等法院臺中分院刑事判決　　　　　　　　　　九十一年度上訴字第四八七號
　　上　訴　人　臺灣台中地方法院檢察署檢察官
　　被　　　告　丁○○
　　指定辯護人　本院公設辯護人　甲○○
右上訴人因被告強盜案件，不服臺灣臺中地方法院九十年度訴字第三０六三號中華民
國九十一年二月十八日第一審判決（起訴案號：臺灣臺中地方法院檢察署九十年度偵
字第二二二０九號），提起上訴，本院判決如左：
      主  文
原判決撤銷。
丁○○連續意圖為自己不法之所有，攜帶兇器，以強暴至使不能抗拒，而取他人之物
，處有期徒刑柒年陸月。
      事  實
一、丁○○因欠缺金錢購買毒品施用，竟意圖為自己不法之所有，並基於概括之犯意
    ，先於民國（下同）九十年十二月十日凌晨零時許，持其所有足以對人之生命、
    身體構成威脅之兇器小藍波刀一把，至台中市○○○○街三十號，找尋販賣毒品
    之成年男子乙○○（販賣毒品部分另案由臺灣臺中地方法院檢察署檢察官偵辦）
    ，預備趁交易毒品之機會，強盜乙○○之毒品。丁○○到達該處後，旋即透過大
    樓管理員劉士仁聯絡住在該址五樓之二之乙○○，並向乙○○佯稱欲向渠購買毒
    品，誘使渠下樓。兩人見面後，丁○○雖已預備小藍波刀，欲強盜乙○○之毒品
    ，但因該處有管理室之警衛人員在旁，並無機會下手強盜，而丁○○身上本無分
    文，乙○○遂又返回樓上，丁○○乃作罷；丁○○即在該處附近徘徊，尋找其他
    強盜之對象。旋於同日淩晨零時二十分許，適見戊○○自超級商店購物後，獨自
    一人步行回家。丁○○即尾隨戊○○至台中市○○○街二七五號前，手持上開小
    藍波刀，朝戊○○左肩刺下（戊○○因而受有頸部開放性傷口五至十公分之傷害
    ，惟傷害部分未據告訴），並將戊○○壓制於地上之強暴方式，至使戊○○不能
    抗拒，而任由丁○○自所著褲子之右後口袋，取走內裝有現金新台幣（下同）二
    百元、面值八百元之加油券、國民身分證、健康保險卡、汽、機車駕駛執照各一
    張、郵政儲金匯業局、遠東商業銀行、第一銀行提款卡各一張、中國信託商業銀
    行及慶豐銀行信用卡各一張、戶籍謄本等物之皮夾一個。丁○○得手後，旋即逃
    離現場，先以強盜所得之上開加油券，向路旁不知情之不詳姓名成年女子，換得
    現金八百元，再返回台中市○○○○街三十號找尋乙○○，以現金一千元向乙○○購得數量不詳之第一級毒品海洛因，帶回台中市○區○○里○○街一二五巷三
    九號五樓住處施用（施用毒品部分另案由臺灣臺中地方法院檢察署檢察官偵辦）
    。於返回住處途中，即將上開小藍波刀及強盜所得之上開戊○○所有皮夾一個（
    內尚有健康保險卡、汽、機車駕駛執照各一張、郵政儲金匯業局、遠東商業銀行
    、第一銀行提款卡各一張、戶籍謄本等物），丟棄於台中市○村路○段六八八號
    丸九超級市場前之垃圾桶。嗣經戊○○報案，始為警循線查獲，並在丁○○住處
    扣得尚未遭丟棄之戊○○所有身分證及中國信託商業銀行、慶豐銀行信用卡各一
    張。
二、案經台中市警察局第四分局報請臺灣臺中地方法院檢察署檢察官偵查起訴。
      理  由
一、被告丁○○於右揭時地，先預備強盜李嘉祥，因故作罷，旋又強盜戊○○得逞，
    嗣遭警查獲，並扣得上開尚未丟棄贓物之事實，迭據其於警、偵訊及原審時坦承
    不諱（見偵查卷第五、六頁之警訊筆錄），核與被害人戊○○、證人劉士仁（即
    大樓警衛）、蔣若榆（即該大樓五樓之二住戶，為乙○○之友）、乙○○分別於
  警詢及原審中證述之情節相符（見偵查卷第五至十二頁之警訊筆錄，本院卷第三
    十四至四二頁所附乙○○之警訊及原審筆錄），復有台中市警察局扣押筆錄、行
    政院國軍退除役官兵輔導委員會臺中榮民總醫院戊○○之診斷證明書、贓物領回
    保管書各一紙、照片九幀、被告所繪製之藍波刀草圖在卷可資佐證（見偵查卷第
    十三、十六、二五至三一頁）。是被告之自白應與事實相符，事證明確，其犯行
    應堪認定。
二、按刑法所稱之「兇器」係指具有危險性，而可資行兇之器具而言。兇器種類如何
    並無限制，凡依社會之一般觀念，足認為有使人之身體安全發生危險性之器具均
    屬之。本件被告持以犯案之藍波刀（因未扣案，自無從認定是屬於槍砲彈藥刀械
    管制條例所管制之刀械）既可用以傷害戊○○，顯係兇器無誤；次按懲治盜匪條
    例業經廢止，刑法第三百二十八條、第三百三十條並經同日修正，均於九十年一
    月三十日經總統公布，於同年二月一日生效。又懲治盜匪條例雖經廢止，但因廢
    止該條例之同時，已修正刑法相關法條，立法目的旨在以修正後之刑法相關法條
    取代該條例部分相關法條，且因該條例廢止前，與新修正之刑法相關條文，均有
    刑罰規定，就此而言，自屬刑法第二條第一項所謂之行為後法律之變更，是本件
    應就行為時有效之懲治盜匪條例，與裁判時修正後之刑法相關條文比較適用，兩
    相比較之結果，以新修正之刑法第三百二十八條、第三百三十條較有利於行為人
    ，依刑法第二條第一項前段之規定，自應適用裁判時新修正之刑法處斷，合先敘
    明。
三、而本件被告不僅手持藍波刀前往乙○○之住處，並已通知乙○○下樓，嗣因警衛
    在場，致不敢下手，是就乙○○之部分，被告顯已為預備強盜之行為無誤。故核
    被告所為，係犯修正後刑法第三百二十八條第五項預備強盜罪（即乙○○之部分
    ）、第三百三十條第一項加重強盜既遂罪（即戊○○之部分）。所犯預備強盜及
    加重強盜既遂二行為，時間緊接，犯罪構成要件相同，顯係基於概括犯意反覆為
    之，為連續犯，應論以較重之連續加重強盜既遂一罪，並加重其刑。原審以被告
    罪證明確，予以論罪科刑，固非無見，惟懲治盜匪條例廢止後，被告上開行為，
    經依刑法第二條第一項前段規定比較新舊法後，應適用新修正之刑法第三百三十
    條第一項之規定論處，原審疏未審究，而依修正前刑法第三百三十條第一項之規
    定處斷，即有未洽。公訴上訴意旨指摘及此，為有理由，自應由本院將原判決撤
    銷改判。爰審酌被告犯罪動機係因欠缺金錢購買毒品施用，犯罪手段具暴力性、
    並致被害人成傷，強盜所得財物雖不多，然對社會治安及人身安全之危害甚巨，
    及考量被告犯罪後坦承犯行，尚有悛悔之意等一切情狀後，量處如主文所示之刑
    ，以示懲儆。至被告所有供以犯本罪之小藍波刀一把，並未扣案，且業經被告丟
    棄（已據被告供承在卷），為免日後發生執行上之困難，爰不另依刑法第三十八
    條第一項第二款規定，予以宣告沒收。至警方雖自被告之住處另查扣安全帽一頂
    ，惟該安全帽並非被告犯案之工具，亦無庸諭知沒收，附此敘明。
四、被告經合法傳喚，無正當理由不到庭，爰不待其陳述逕行判決。
據上論結，應依刑事訴訟法第三百七十一條、第三百六十九條第一項前段、第三百六
十四條、第二百九十九條第一項前段，刑法第二條第一項前段、第五十六條、修正後
刑法第三百三十條第一項，判決如主文。
本案經檢察官丙○○到庭執行職務。
中      華      民      國      九十一      年    五    月    三十一    日
                                   臺灣高等法院臺中分院刑事第十庭
                                         審判長法  官　林  照  明
                                               法　官  盧  江  陽
                                               法　官  蔡  名  曜
右正本證明與原本無異。
如不服本判決應於收受送達後十日內向本院提出上訴書狀，其未敘述上訴之理由者並
得於提起上訴後十日內向本院補提理由書（均須按他造當事人之人數附繕本）。
                                               書記官  許  哲  禎
中      華      民      國　  九十一     年      六       月     三     日
修正後刑法第三百二十八條
意圖為自己或第三人不法之所有，以強暴、脅迫、藥劑、催眠術或他法，至使不能抗
拒，而取他人之物或使其交付者，為強盜罪，處五年以上有期徒刑。
以前項方法得財產上不法之利益或使第三人得之者，亦同。
犯強盜罪因而致人於死者，處死刑或無期徒刑，致重傷者，處無期徒刑或七年以上有
期徒刑。
第一項及第二項之未遂遂犯罰之。
預備犯強盜罪者，處一年以下有期徒刑、拘役或三千元以下罰金。
修正後刑法第三百三十條
犯強盜罪而有第三百二十一條第一項各款情形之一者，處七年以上有期徒刑。
前項之未遂犯罰之。
                     　　　　　Ｆ
